臺灣高等法院刑事判決　　　　　　　　 96年度上訴字第200號
上　訴　人
即　被　告　甲○○
　　　　　　　　　　（現另案於台灣台南監獄執行中）
上列被告因毒品危害防制條例案件，不服臺灣板橋地方法院95年
度訴字第2865號，中華民國95年11月24日第一審判決（起訴案號
：臺灣板橋地方法院檢察署95年度毒偵緝字第395、396號，併案
案號：95年度毒偵字第4275號），提起上訴，本院判決如下：
    主  文
原判決撤銷。
甲○○連續施用第一級毒品，處有期徒刑壹年陸月。
扣案之第一級毒品海洛因壹包（淨重零點貳參公克）沒收銷燬。
    事  實
一、甲○○前因偽造文書及違反肅清煙毒條例等案件，經判處有
    期徒刑3月及無期徒刑確定，歷經77年及80年減刑，經減為
    有期徒刑15年6月確定，於民國83年3月16日假釋出監，嗣又
    因施用毒品罪，經先後判處有期徒刑3年6月、3年2月確定，
    再於87年間因施用毒品案件，經臺灣宜蘭地方法院裁定送觀
    察勒戒，其後認無繼續施用毒品之傾向，業經臺灣宜蘭地方
    法院檢察署檢察官於87年11月17日以87年度偵字第3058號為
    不起訴處分確定，後經撤銷假釋，於95年7月再入監執行，
    其於前開各刑均未執行完畢前，猶不知悔改，明知海洛因為
    毒品危害防制條例所規定之第1級毒品，不得持有、施用，
    竟基於施用第1級毒品海洛因（下簡稱海洛因）之概括犯意
    ，自91年底某日起迄95年6月14日止，在臺北縣三重市○○
    ○街110巷39號住處，以將海洛因摻美娜水加入注射針筒注
    射或置於香煙內點火吸食等方式施用海洛因多次，平均2至
    3日施用1次。嗣甲○○先後於92年7月2日、92年7月16日在
    臺灣板橋地方法院檢察署觀護人室採其尿液送驗結果，均發
    現其尿液呈嗎啡陽性反應；甲○○又於95年6月14日15時20
    分許，在臺北縣三重市○○路139巷203號前為警查獲，並扣
    得其所有預供其施用之海洛因1小包（淨重0.23公克）。
二、案經臺灣板橋地方法院檢察署檢察官偵查起訴，並經檢察官
    請求併案審理。
    理  由
一、訊據上訴人即被告甲○○，對上開事實坦承不諱，且其尿液
    先後於92年7月2日、92年7月16日及95年6月14日，經臺灣板
    橋地方法院檢察署觀護人室及警方送台灣檢驗科技股份有限
    公司檢驗結果，均確呈嗎啡陽性反應，亦有該公司92年7月9
    日、92年7月24日、95年6月29日濫用藥物尿液檢驗報告在卷
    足稽（見92年度毒偵字第2398號卷第2、3頁，92年度毒偵字
    第2509號卷第2、3頁，95年度毒偵字第4275號卷第40頁），
    又其於95年6月14日經警扣案之白色粉末，經檢驗結果，確
    含海洛因成分，且淨重0.23公克，此亦有法務部調查局95年
    7月11日調科壹字第060012097號鑑定通知書附卷可憑（見95
    年度毒偵字第4275號卷第43頁）；據此足見，被告之前開自
    白與事實相符，被告上開犯行，洵足認定。此外，被告於87
    年間因施用毒品案件，經臺灣宜蘭地方法院裁定送觀察勒戒
    ，其後認無繼續施用毒品之傾向，業經臺灣宜蘭地方法院檢
    察署檢察官於87年11月17日以87年度偵字第3058號為不起訴
    處分確定，此有本院被告前案紀錄表在卷可考，則被告於上
    開勒戒執行完畢後，5年內再犯本件施用毒品犯行，自應依
    論罪科刑。
二、查海洛因係毒品危害防制條例第2條第2項所稱之第1級毒品
    ，不得持有、施用，被告竟持之以施用，核其所為，係犯毒
    品危害防制條例第10條第1項之施用第1級毒品罪。被告為施
    用海洛因而持有之行為，為其施用之高度行為所吸收而不另
    論罪。又被告先後多次施用海洛因之犯行，均時間緊接，方
    法相同，所犯各係構成要件相同之罪名，顯皆係基於概括犯
    意為之。被告犯罪後，刑法第56條連續犯規定，於95年1月7
    日修正，並於95年7月1日施行，依新法第2條第1項規定，比
    較刑法修正前後規定（含法律適用應整體適用不得割裂適用
    之法理）結果，修正後之刑法規定未較修正前規定有利於被
    告，是被告上開施用海洛因之犯行，應依修正前之刑法第56
    條連續犯規定，論以一罪，加重其刑。檢察官雖僅起訴被告
    自92年7月初起至92年7月中旬止施用海洛因犯行，而對被告
    其他施用海洛因犯行未起訴然如前述被告之上開施用海洛因
    犯行，係連續犯具裁判上一罪關係，被告其他施用海洛因犯
    行，自為起訴效力所及，本院自應併予審理。
三、原審以被告事證明確，予以論罪科刑，固非無見，惟臺灣板
    橋地方法院檢察署觀護人室係於92年7月16日，採集被告尿
    液送驗，原審卻認定為92年7月17日，與事實不符，尚有未
    洽；又「按除被告所犯為死刑、無期徒刑、最輕本刑為3年
    以上有期徒刑之罪或高等法院管轄第1審案件者外，於第1次
    審判期日前之準備程序進行中，被告先就被訴事實為有罪之
    陳述時，審判長得告知被告簡式審判程序之旨，並聽取當事
    人、代理人、辯護人及輔佐人之意見後，裁定進行簡式審判
    程序，刑事訴訟法第273條之1第1項定有明文，因此第1審法
    院經合議庭裁定後，始得由受命法官獨任進行簡式審判程序
    ，查原審係由受命法官以簡式審判程序進行審理，雖然原審
    95年11月16日簡式審判筆錄有「法官告知當事人本件業經合
    議庭裁定由受命法官獨任進行簡式審判程序。」，及檢察官
    暨被告均同意進行簡式審判程序等記載，但遍查全原審卷，
    卻未發現合議庭準由受命法官進行簡式審判程序之裁定，是
    原審由受命法官以簡式審判程序進行審理，難謂適法，亦有
    未洽。被告上訴意旨略以連續犯業已修正，原審適用刑法第
    56條，指摘原判決有所不當，請求撤銷原判決，雖無理由，
    然原判決既有上開可議之處，自應由本院將原判決撤銷，另
    為適法之諭知。爰審酌被告前有如事實欄所示之前案紀錄，
    此有本院被告前案紀錄表在卷可考，而其經勒戒後仍再犯相
    同罪行，顯見意志不堅，及本次施用期間較長，惟念其犯罪
    係戕害自身，尚未害及他人，及犯罪後承認犯行，態度良好
    等一切情狀，量處如主文第2項所示之刑，以資懲儆。
四、又扣案之海洛因，係查獲之毒品，爰依毒品危害防制條例第
    18條第1項前段規定，宣告沒收銷毀。
據上論斷，應依刑事訴訟法第369條第1項前段、第364條、第299
條第1項前段，毒品危害防制條例第10條第1項、第18條第1項前
段，刑法第2條第1項前段、修正前刑法第11條前段、第56條，判
決如主文。
本案經檢察官侯千姬到庭執行職務。
中　　華　　民　　國　　96　　年　　2 　　月　　27　　日
　　　　　　　　　刑事第十庭審判長法　官  楊炳禎
　　　　　　　　　　　　　　　　  法　官  李春地
　　　　　　　　　　　　　　　　  法　官  黃俊明
以上正本證明與原本無異。
如不服本判決，應於收受送達後十日內向本院提出上訴書狀，其
未敘述上訴之理由者並得於提起上訴後十日內向本院補提理由書
（均須按他造當事人之人數附繕本）。
                                  書記官  廖婷璇
中　　華　　民　　國　　96　　年　　2 　　月　　27　　日
附錄：本案論罪科刑法條全文
毒品危害防制條例第10條第1項
施用第一級毒品者，處 6 月以上 5 年以下有期徒刑。
